臺灣臺中地方法院民事判決　　　　　　　99年度訴字第2649號
　　原　　　告　郭名哲
　　被　　　告　吳朝
上列當事人間損害賠償事件，原告提起刑事附帶民事訴訟之損害
賠償事件，經本院刑事庭裁定移送(99年度交附民字第 318號)，
本院於民國100年5月18日言詞辯論終結，判決如下：
    主      文
被告應給付原告新臺幣壹佰壹拾萬貳仟伍佰元，及自民國99年11
月2日起至清償日止，按週年利率百分之五計算之利息。
原告其餘之訴駁回。
訴訟費用由被告負擔十分之七，餘由原告負擔。
本判決原告勝訴部分，於原告以新臺幣拾陸萬柒仟伍佰元為被
告供擔保後，得為假執行。
原告其餘假執行之聲請駁回。
    事實及理由
壹、原告起訴主張：
一、被告於民國（下同）99年2月20日早上，駕駛車牌號碼5T-26
    52號自小客貨車，沿臺中縣沙鹿鎮○○路由北往南方向行駛
    ，迄同日7時35分許，行經中棲路200號前，本應注意車前狀
    況，並隨時採取必要之安全措施，且汽車行駛至交岔路口，
    其行進、轉彎，應遵守燈光號誌，轉彎車應讓直行車先行；
    又該路口設有左轉箭頭綠燈；而依當時路況、光線均良好，
    亦無不能注意情事，竟於該路口左轉箭頭綠燈尚未亮起前之
    圓形綠燈號誌下，未注意車前狀況，亦未讓直行車先行，即
    左轉欲進入靜宜大學，適有同一時、地，原告騎乘車牌號碼
    830-GMD號機車， 後載訴外人許惠評沿中棲路慢車道由南往
    北方向超速駛來，由於被告有上述之疏失，適見原告機車，
    避煞已不及，遂於靜宜大學前，被告所駕駛之自小客貨車正
    前車頭撞倒原告機車，造成原告及許惠評雙雙倒地，原告因
    此受有右側遠端撓骨骨折、左側第二、三掌骨骨折、左側腓
    骨骨折、左側骨骨幹骨折等傷害；許惠評受有左脛骨開放性
    骨折、右股骨骨折、右肢骨骨折、骨盆骨折、臉部多處擦傷
    併右側嘴角撕裂傷等傷害。被告於肇事後，主動向到場處理
    之員警承認為肇事人，自首犯罪而接受裁判。原告因前開傷
    害請求被告賠償醫療費用新臺幣（下同）40,000元、機車修
    理費45,000元、看護費 6個月之費用22萬元、一年不能工作
    之損害430,000元及精神慰撫金765,000元，合計 1,500,000
    元。
二、對被告抗辯之陳述：
  (一)當時還是綠燈，路權為原告的，是被告闖紅燈，被告應負較
    大責任。
  (二)原告後來陸續有開刀，大腿骨尚未癒合，腳的神經也受傷，
    手也在復健，被告應負起本件責任。而原告因右手遠端撓骨
    骨折，手腕腕骨活動度受限，造成生活不便，無法騎車；左
    側總排神經嚴重損傷，導致垂足，腳掌下垂，造成走路必須
    穿著輔具，目前還在觀察中，不知是否能夠恢復；左側股骨
    幹骨骨折，至今尚未癒合，將再次開刀以身體其他地方骨頭
    進行補骨，原告今年僅27歲又 1個月，未來日子還很長，因
    此請求精神賠償750,000元。
  (三)原告於99年12月22日開庭時提出請求賠償費用細項書狀，詳
    列如下：機車修理費用40,640元、住院開刀費用35,162元、
    門診費用7,846元、復健費用 4,740元、診斷證明費用1,010
    元、自99年2月20日至11月 7日之薪資費用297,500元（計算
    式：35,000×8.5 - 297,500）、由原告母親看護6個月之費
    用360,000元（計算式：2,000×180- 360,000）、未來拿取
    鋼釘開刀住院加上看護費用30,000元、精神賠償費用750,00
    0元，以上合計1,526,898元，惟原告醫療費用僅請求40,000
    元，仍維持原請求金額1,500,000元。
三、並聲明：
  (一)被告應給付原告 1,500,000元，及自起訴狀繕本送達翌日起
    至清償日止，按年利率百分之五計算之利息。
  (二)願供擔保請准宣告假執行。
  (三)訴訟費用由被告負擔。
貳、被告則以：
一、肇事雙方都各有責任，覺得原告有超速，被告在學校路口幾
    乎有停車，是原告高速衝撞來車。被告有提前左轉，但原告
    高速衝撞亦有責任，不是被告撞原告，是原告撞被告，請求
    送鑑定。
二、對原告請求之醫療費用 40,000元、看護費用220,000元及機
    車修理費45,000元沒有意見，但一年不能工作之損害430,00
    0元、精神慰按金765,000元，金額太高，被告有意見。
三、並聲明：
    原告之訴駁回。
、本件經兩造整理並協議簡化爭點如下（依民事訴訟法第 270
    條之1第 3項之規定，當事人就其主張之爭點，經依同條第1
    項第3款或第2項為協議者，應受其拘束。但經兩造同意變更
    或因不可歸責於當事人之事由或依其他情形協議顯失公平者
    ，不在此限。）：
一、兩造不爭執之事項(本院逕採為判決之基礎，毋庸證明)：
  (一)本院99年度交易字第698號刑事判決認定之事實：吳朝
    於民國99年2月20日早上，駕駛車牌號碼5T-2652號自小客貨
    車，沿臺中縣沙鹿鎮○○路由北往南方向行駛，迄同日 7時
    35分許，行經中棲路 200號前，本應注意車前狀況，並隨時
    採取必要之安全措施，且汽車行駛至交岔路口，其行進、轉
    彎，應遵守燈光號誌，轉彎車應讓直行車先行；又該路口設
    有左轉箭頭綠燈；而依當時路況、光線均良好，亦無不能注
    意情事，竟於該路口左轉箭頭綠燈尚未亮起前之圓形綠燈號
    誌下，未注意車前狀況，亦未讓直行車先行，即左轉欲進入
    靜宜大學，適有同一時、地，郭名哲騎乘車牌號碼 830-GMD
    號機車，後載許惠評沿中棲路慢車道由南往北方向超速駛來
    ，由於吳朝徨有上述之疏失，迫兄郭名哲機車，避煞已不及
    ，遂於靜宜大學前，吳朝所駕駛之自小客貨車正前車頭撞
    倒郭名哲機車，造成郭名哲及許惠評雙雙倒地，郭名哲因此
    受有右側遠端撓骨骨折，左側第二、三掌骨骨折，左側排骨
    骨折，左側骨骨幹骨折等傷害；許惠評受有左腔骨開放性骨
    折，右股骨骨折，右肋骨骨折，骨盆骨折，臉部多處擦傷併
    右側嘴角撕裂傷等傷害。吳朝於肇事後，主動向到場處理
    之員警承認為肇事人，自首犯罪而接受裁判。
  (二)(1)郭名哲、許惠評於上開案件之指訴。
    (2)有診斷證明書2紙。
    (3)道路交通事故現場圖。
    (4)道路交通事故調查報告表(一)、(二)。
    (5)交通事故談話紀錄表。
    (6)車損及現場照片。
    (7)檢察官勘驗筆錄。
    (8)監視器翻拍照片7張。
  (三)臺中市區車輛行車事故鑑定委員會鑑定意見書（中市車鑑00
    00000號）之鑑定意見：
    (1)吳朝駕駛自小貨車違反號誌管制（直行箭頭綠燈時段左
      轉行駛）進入路口，為肇事原因。
    (2)郭名哲駕駛重型機車無肇事原因（超速行駛違規定）。
  (四)原告請求之項目：
    (1)醫療費：40,000元
    (2)看護費：220,000元
    (3)機車修理費：45,000元
    被告於99年12月22日言詞辯論期日表示沒有意見。
  (五)(1)原告研究所畢業、上銀科技任職副工程師、平均月薪40,0
      00元。
    (2)被告國中畢業、臨時工，平均月收入約20,000元。
    (3)本院依職權調取之財產所得明表。
  (六)原告駕駛重型機車超速行駛違反規定，與有過失之比例9：
    1，原告負擔一成之責任，被告負擔九成之責任。
四、兩造爭執之事項（本院判斷）：
  (一)原告請求之各項費用是否於法有據?
    (1)一年不能工作之損害：430,000元?
    (2)精神慰撫金：765,000元?
  (二)原告駕駛重型機超速行駛違反規定，與有過失之比例？
肆、本院之判斷：
一、本院認原告依侵權行為之法律關係，請求被告損害賠償，於
    法有據，應予准許，茲析述如下：
  (一)按因故意或過失，不法侵害他人之權利者，負損害賠償責任
    ；又汽車、機車或其他非依軌道行駛之動力車輛，在使用中
    加損害於他人者，駕駛人應賠償因此所生之損害；不法侵害
    他人之身體或健康者，對於被害人因此喪失或減少勞動能力
    ，或增加生活上之需要時，應負損害賠償責任；不法侵害他
    人之身體、健康、名譽或自由者，被害人雖非財產上之損害
    ，亦得請求賠償相當之金額，民法第184條第1項前段、第19
    2條之2前段、第193條第1項、第195條第1項分別定有明文。
  (二)原告起訴主張被告於99年2月20日早上，駕駛車牌號碼5T-26
    52號自小客貨車，沿臺中縣沙鹿鎮○○路由北往南方向行駛
    ，迄同日7時35分許，行經中棲路200號前，本應注意車前狀
    況，並隨時採取必要之安全措施，且汽車行駛至交岔路口，
    其行進、轉彎，應遵守燈光號誌，轉彎車應讓直行車先行；
    又該路口設有左轉箭頭綠燈；而依當時路況、光線均良好，
    亦無不能注意情事，竟於該路口左轉箭頭綠燈尚未亮起前之
    圓形綠燈號誌下，未注意車前狀況，亦未讓直行車先行，即
    左轉欲進入靜宜大學，適有同一時、地，郭名哲騎乘車牌號
    碼 830-GMD號機車，後載許惠評沿中棲路慢車道由南往北方
    向超速駛來，由於吳朝徨有上述之疏失，迫兄郭名哲機車，
    避煞已不及，遂於靜宜大學前，吳朝所駕駛之自小客貨車
    正前車頭撞倒郭名哲機車，造成郭名哲及許惠評雙雙倒地，
    郭名哲因此受有右側遠端撓骨骨折，左側第二、三掌骨骨折
    ，左側排骨骨折，左側骨骨幹骨折等傷害；許惠評受有左腔
    骨開放性骨折，右股骨骨折，右肋骨骨折，骨盆骨折，臉部
    多處擦傷併右側嘴角撕裂傷等傷害。吳朝於肇事後，主動
    向到場處理之員警承認為肇事人，自首犯罪而接受裁判之情
    ，並有原告郭名哲、訴外人許惠評於上開案件之指訴、診斷
    證明書、道路交通事故現場圖、道路交通事故調查報告表(一)
    、(二)、交通事故談話紀錄表、車損及現場照片、檢察官勘驗
    筆錄、監視器翻拍照片 7張為證，而被告吳朝因該過失傷
    害案件，經本院刑事庭於99年11月5日以99年度交易字第698
    號刑事判決有期徒刑四月，如易科罰金，以新臺幣壹仟元折
    算壹日確定，亦有該刑事判決附卷可稽，且為被告吳朝所
    不爭執，有如上述。
  (三)上開交通事故，經本院送請臺中市區車輛行車事故鑑定委員
    會鑑定結果，該會於100年4月25日以中車鑑字第1000002263
    號函檢送鑑定意見書（中市車鑑 0000000號）之鑑定意見：
    (1)吳朝駕駛自小貨車違反號誌管制（直行箭頭綠燈時段左
    轉行駛）進入路口，為肇事原因。(2)郭名哲駕駛重型機車無
    肇事原因（超速行駛違規定），亦為兩造所不爭執，有如上
    述。
  (四)綜上，本件原告受有上開傷害，係因被告過失行為所致，過
    失行為與受傷間有相當之因果關係，是以被告不法侵權行為
    既經認定，則原告自得依侵權行為之法律關係，請求被告吳
    朝損害賠償。
二、本件原告請求被告損害賠償之金額為何？茲析述如下：
  (一)醫療費：40,000元。
    原告因上開交通事故，致受有右側遠端撓骨骨折，左側第二
    、三掌骨骨折，左側排骨骨折，左側骨骨幹骨折等傷害，原
    告分別至童綜合醫院、台中榮民總醫院、高堂中醫診所、李
    綜合醫院開刀、住院、復健治療，總計支出住院開刀費用35
    ,162元、門診費用7,846元、復健費用4,740元、診斷證明費
    用1, 010元（總計48,758元），有原告提出之醫療費用明細
    表及收據、一般診斷書、診斷證明書、門診醫療費用收據、
    門診掛號費收據、門診收據等為證，而原告僅請求40,000元
    ，且為被告所不爭執，自堪採信為真實，則以原告所受傷害
    程度，應屬醫療必要費用。
  (二)看護費：220,000元。
    原告主張受傷後，由其母親看護六個月 ，費用為360,000元
    （每日2,000元×180日=360,000元），並提出童綜合醫院一
    般診斷書、台中榮民總醫院診斷證明書、高堂中醫診所、李
    綜合醫院醫療費用明細表及收據、一般診斷書、門診醫療費
    用收據、門診掛號費收據、門診收據等為證，而原告僅請求
    220,000元， 且為被告所不爭執，自堪採信為真實，則以原
    告所受傷害程度，確有看護之必要。
  (三)機車修理費：45,000元。
    原告主張車牌號碼 830-GMD號普通重型機車，因上開交通事
    故受有損害，上開機車修理費用為45,000元，業據估價單二
    紙為證，且為被告所不爭執，自堪採信為真實。
  (四)喪失或減少勞動能力之損害：原告主張受傷前，在上銀科技
    股份有限公司擔任副工程師，月薪35,000元，一年不能工作
    之損害 430,000元，業據提出薪資明細表一件、在職證明書
    一件為證（附於資料袋內），且為被告所不爭執，自堪採信
    為真實。惟被告係抗辯金額太高等語（99年12月22日言詞辯
    論筆錄，本院卷第25頁正面）。然以，原告因上開交通事故
    ，致受有右側遠端撓骨骨折，左側第二、三掌骨骨折，左側
    排骨骨折，左側骨骨幹骨折等傷害，分別至童綜合醫院、台
    中榮民總醫院、高堂中醫診所、李綜合醫院開刀、住院、復
    健治療等情，本院認為原告此部分之請求420,000元（35,00
    0元 ×12月=420,000元），即屬有據，應予准許，逾此部分
    之請求，即屬無據。被告上開所辯，不足為採。
  (五)精神慰撫金：本件原告因被告過失傷害致受有致受有右側遠
    端撓骨骨折，左側第二、三掌骨骨折，左側排骨骨折，左側
    骨骨幹骨折等傷害，長時期復健中，其精神上受有相當之痛
    苦，而原告研究所畢業，在科技公司任副工程師作，月薪35
    ,000元，被告國中畢業，擔任臨時工工作，月收入約20,000
    元左右，經濟能力尚差。是以，本院審酌兩造之身分、地位
    、經濟能力及原告所受傷害程度，認為原告請求 765,000元
    元精神慰撫金之非財產上損害，尚嫌過高，應予核減為500,
    000元，始為適當。
  (六)總計，原告得向被告請求之損害賠償金額為1,225,000元。
三、次按損害之發生或擴大，被害人與有過失者，法院得減輕賠
    償金額，或免除之，民法第217條第1項定有明文。而非財產
    上之損害，被害人對於損害之發生或擴大，與有過失者，因
    民法第 217條之條文，既未將之除外，自應一體適用。本件
    上開交通事故，依臺中市區車輛行車事故鑑定委員會鑑定意
    見書（中市車鑑 0000000號）之鑑定意見：(1)吳朝駕駛自
    小貨車違反號誌管制（直行箭頭綠燈時段左轉行駛）進入路
    口，為肇事原因。(2)郭名哲駕駛重型機車無肇事原因（超速
    行駛違規定），有如上述，而兩造亦同意原告駕駛重型機車
    超速行駛違反規定，與有過失之比例1：9，原告負擔一成之
    責任，被告負擔九成之責任。是以，本院依上開情節，減輕
    被告百分之十之賠償金額。
四、從而，原告本於侵權行為之法律關係，所得請求被告損害賠
    償金額為於1,102,500元（1,225,000元 ×90%=1,102,500元
    ）之範圍內及自起訴狀繕本送達翌日（即99年11月 2日）起
    至清償日止，按週年利率百分五計算之利息，為有理由；逾
    此部分之請求，即非正當，應予駁回。
五、本件原告勝訴部分，原告陳明願供擔保，請求宣告假執行，
    經核無不合，爰酌定相當擔保金額准許之；至於原告敗訴部
    分，其假執行之聲請，已失所附麗，併予駁回之。
六、本件事證已臻明確，兩造其餘攻擊、防禦方法及所提出之各
    項證據資料，核與判決結果不生影響，爰不逐一論述，附此
    敘明。
伍、訴訟費用負擔、宣告假執行之依據：民事訴訟法第79條、第
    390條第2項。
中    華    民    國   100    年    6     月    10    日
                  民事第一庭  法  官  顏世傑
正本係照原本作成。
如對本判決上訴，須於判決送達後20日內向本院提出上訴狀（須
附繕本）。如委任律師提起上訴者，應一併繳納上訴審裁判費。
中    華    民    國   100    年    6     月    10    日
                              書記官  賴亮蓉